臺灣臺北地方法院民事判決
111年度訴字第2833號
原      告  安心開發不動產仲介有限公司

法定代理人  秦鈺書  
訴訟代理人  徐靖濤  


被      告  左榮森  



上列當事人間請求給付服務報酬事件，本院於中華民國111年11
月8日言詞辯論終結，判決如下：
    主  文
被告應給付原告新臺幣壹佰伍拾萬元，及自民國一百一十年十月
三十日起至清償日止，按週年利率百分之五計算之利息。
訴訟費用由被告負擔。
    事實及理由
一、原告主張：被告於民國110年4月5日委託原告仲介購買訴外
    人黃佑治、黃謝麗枝所有，坐落臺北市○○區○○段0○段000地
    號土地及其上門牌號碼臺北市○○區○○○路0段00號9樓之房屋
    （下合稱系爭不動產），被告並與原告簽訂不動產買賣意願
    書（下稱系爭委託書），約定被告於買賣契約成立時，應給
    付服務報酬新臺幣（下同）150萬元。嗣被告與黃佑治、黃
    謝麗枝於110年4月7日簽訂不動產買賣契約書（下稱系爭買
    賣契約），被告並於同日與原告簽訂買方給付仲介服務費同
    意書（下稱系爭同意書），約定倘若被告之後違約，仍應無
    條件給付原告服務報酬。然系爭買賣契約簽訂後，被告仍未
    給付服務報酬150萬元予原告，經原告以存證信函催告，被
    告仍拒不給付，爰依兩造間系爭委託書及系爭同意書之約定
    ，請求被告如數給付等語。並聲明：被告應給付原告150萬
    元，及自支付命令送達翌日起至清償日止，按週年利率5%計
    算之利息。
二、被告則以：被告為雙目失明之身障人士，兩造簽訂系爭同意
    書時，原告並未將同意書上所載「違約不買時，甲方同意無
    條件給付150萬元之服務報酬」轉述給被告聽，被告完全無
    從得知系爭同意書上有此文字，則兩造間就此並未達成意思
    表示合致。縱認兩造對此已有合意，系爭同意書為定型化契
    約，原告並未給予被告3日審約期限，依消費者保護法（下
    稱消保法）之規定，不構成契約之內容。又上開約定剝奪「
    不動產仲介經紀業報酬計收標準規定」賦予消費者拒絕給付
    服務費之權利，應屬顯失公平而無效。且上開約定性質上為
    違約金之約定，被告單獨負擔高達4%之仲介費顯不合理，應
    酌減至零或至少僅為1%，原告之主張為權利濫用，違反誠信
    原則，均無理由等語，資為抗辯。並聲明：原告之訴駁回。
三、查兩造於110年4月5日簽訂系爭委託書，被告委託原告仲介
    購買黃佑治、黃謝麗枝所有之系爭不動產，被告並於同日與
    原告簽訂系爭委託書，嗣被告與黃佑治、黃謝麗枝於110年4
    月7日簽訂系爭買賣契約，被告並於同日與原告簽訂系爭同
    意書等情，均為兩造所不爭執，且有系爭委託書、系爭買賣
    契約、系爭同意書在卷可稽（見士林地院司促卷第14至22頁
    ），堪信為真實。
四、原告主張系爭買賣契約簽訂後，被告即有給付服務報酬150
    萬元之義務，嗣後被告違約不買，仍有支付之義務等語，為
    被告所否認，並以前詞置辯。經查：
　㈠按稱居間者，謂當事人約定，一方為他方報告訂約之機會或
    為訂約之媒介，他方給付報酬之契約；居間人，以契約因其
    報告或媒介而成立者為限，得請求報酬，民法第565條、第5
    68條第1項分別定有明文。又兩造於系爭委託書之權益確認
    書第3條約定：「買方（即被告）承諾應於買賣契約成立時
    ，給付新臺幣（下同）150萬元服務報酬予本公司（即原告
    ），絕無異議。若可歸責於買方事由致無法簽訂契約者，買
    方仍應依前開規定給付服務報酬予本公司」，復於系爭同意
    書約定：「甲方（即被告）同意於乙方（即原告）仲介完成
    買、賣雙方簽訂『不動產買賣契約書』之同時，給付乙方150
    萬元服務報酬，絕無異議…違約不買時，甲方（即被告）應
    無條件給付乙方（即原告）150萬元之服務報酬」（見士林
    地院司促卷第14、22頁）。
　㈡經查，兩造於系爭委託書、系爭同意書均有手寫增補確切之
    服務報酬數額，而手寫字跡旁邊，均有被告之親筆簽名（見
    士林地院司促卷第14、22頁），而上開簽名均係在契約書買
    方簽章欄之外，堪認被告係於原告解釋契約條款後，知悉該
    處有文字刪改，始於該處進行簽名，衡以被告為雙目失明之
    身障人士，該段之文字亦為契約重要之點，系爭委託書第8
    條並記載「營業員徐靖濤已將合約內容複誦告知買方左榮森
    先生，已確認無誤」（見本院卷第14頁），則原告主張當時
    原告訴訟代理人有唸契約的內容給被告聽，系爭同意書是逐
    字都有唸等語，應可採信。被告亦自承：原告訴訟代理人當
    時有說150萬元這個數字等語（見本院卷第106頁），足見兩
    造當時雖係就買方須支付之總額進行磋商、斡旋，然最後簽
    訂時仍有確認服務報酬之數額為150萬元，並就此達成意思
    表示合致。
　㈢被告與黃佑治、黃謝麗枝確有簽訂系爭買賣契約，嗣因被告
    未如期支付第一期款，經黃佑治、黃謝麗枝解除買賣契約等
    情，為被告所自承（見本院卷第37頁），並經本院111年度
    訴字第1008號損害賠償事件認定在案（見本院卷第49至53頁
    ），可知被告確實有與系爭不動產之賣方簽訂系爭買賣契約
    ，嗣後因可歸責於被告之事由，遭賣方解除買賣契約。被告
    既透過原告之居間仲介，成功與黃佑治、黃謝麗枝簽訂系爭
    買賣契約，即應依其與原告間之約定，支付服務報酬150萬
    元，縱使被告與賣方間之系爭買賣契約嗣後解除，而不影響
    被告依兩造間契約給付服務報酬之義務。則被告依系爭委託
    書、系爭同意書之約定，請求原告給付服務報酬150萬元，
    自屬有據。 　
　㈣被告雖抗辯兩造間並未就「違約不買仍須給付服務費」達成
    意思表示合致云云。惟系爭買賣契約於110年4月7日經原告
    居間媒介而成立，並無系爭同意書所載被告「違約不買」之
    情形，被告於買賣契約成立後，即負有給付居間報酬之義務
    ，縱系爭買賣契約事後經賣方行使解除權，亦不影響兩造間
    就服務報酬之約定。是被告辯稱「違約不買仍須給付服務費
    」之約定並未經過兩造合意，顯失公平云云，與本件系爭不
    動產已實際成交之情形不同，難認有據。
　㈤被告雖抗辯系爭同意書為定型化契約，原告並未給予被告3日
    審約期限，則系爭同意書之條款不構成契約之內容云云。惟
    消保法第11條之1之立法目的，在於維護消費者知的權利，
    使其於訂立定型化契約前，有充分了解定型化契約條款之機
    會（消保法第11條之1立法理由參照），如消費者已有詳細
    審閱契約之機會，該條之保護目的即屬已達，故消費者審閱
    定型化契約內容之期間，雖未達規定期間，倘企業經營者未
    有妨礙消費者事先審閱契約之行為，消費者有充分了解契約
    條款機會，而同意與企業經營者成立契約關係，並選擇以個
    別磋商條款放棄審閱期間者，法律並無禁止消費者拋棄權利
    之限制，基於私法自治及契約自由之原則，自非不可。查，
    系爭委託書雖係原告預定用於委託銷售不動產而訂定之定型
    化契約，然上訴人有在系爭委託書之權益確認書第1條「業
    已當場充分瞭解契約內容，無需另行攜回審閱」旁邊，簽名
    並蓋章確認（見士林地院司促卷第14頁），堪認被告確已充
    分了解系爭委託書之內容，同意放棄3日審閱期間，並非由
    原告以定型化契約條款使被告拋棄審閱權，依上說明，自非
    法所不許，其事後以此為由，抗辯原告不得請求報酬，即有
    未合。
　㈥被告抗辯兩造間約定被告不買仍須給付服務報酬之約定，剝
    奪主管機關賦予消費者拒絕給付服務費之權利而顯失公平云
    云。然「不動產仲介經紀業報酬計收標準規定」第1條規定
    「不動產經紀業或經紀人員經營仲介業務者，其向買賣或租
    賃之一方或雙方收取報酬之總額合計不得超過該不動產實際
    成交價金6%或1個半月之租金」，係規定不動產仲介業者收
    取報酬之總額不得超過該不動產實際成交價金6%，並未賦予
    買方在未履行給付價金義務時，得以拒絕給付報酬之權利。
    查系爭不動產之價金為3,800萬元，此有系爭買賣契約附卷
    可稽（見士林地院司促卷第16頁），而兩造約定之服務報酬
    150萬元，約為價金之3.9%（計算式：150萬元÷3,800萬元≒3
    .9%），並未超過系爭不動產之實際成交價金6%，即無違反
    上開規定之情事。
　㈦被告另抗辯系爭同意書之條款內容性質上為違約金之約定，
    請求酌減云云。然按約定之違約金額過高者，法院得減至相
    當之數額；違約金，除當事人另有訂定外，視為因（債務）
    不履行而生損害之賠償總額。其約定如債務人不於適當時期
    或不依適當方法履行債務時，即須支付違約金者，債權人除
    得請求履行債務外，違約金視為因不於適當時期或不依適當
    方法履行債務所生損害之賠償總額，民法第252條、第250條
    第2項分別定有明文。查系爭買賣契約已於110年4月7日經原
    告居間媒介而成立，僅係被告未能履約而遭賣方解除契約，
    並非被告「違約不買」，已如前述，則兩造間約定被告應於
    買賣契約成立時，給付原告服務報酬，顯然並非違約金，自
    無民法第252條規定之適用。被告未具體指明原告有何權利
    濫用或違反誠信原則之情事，復未舉證以實其說，則其抗辯
    原告請求服務費用顯失公平云云，亦難憑採。
　㈧原告本件得請求之金額，屬無確定期限之給付，原告請求加
    計自支付命令送達被告之翌日起（即自110年10月30日起，
    見士林地院司促卷第48頁）至清償日止，按週年利率5%計算
    之遲延利息，核與民法第203條、第229條第2項、第233條第
    1項前段規定相符，亦應准許。
五、綜上所述，原告依兩造間系爭委託書及系爭同意書之約定，
    請求被告給付150萬元，及自110年10月30日起至清償日止，
    按週年利率5%計算之利息，為有理由，應予准許。
六、本件事證已臻明確，兩造其餘之攻擊或防禦方法及所提之證
    據，經本院斟酌後，認為均不足以影響本判決之結果，爰不
    逐一論列，附此敘明。
七、訴訟費用負擔之依據：民事訴訟法第78條。　
中　　華　　民　　國　　111 　年　 11 　 月　  29 　日
                   民事第七庭    法　官　許筑婷
以上正本係照原本作成。
如對本判決上訴，須於判決送達後20日內向本院提出上訴狀。如
委任律師提起上訴者，應一併繳納上訴審裁判費。
中　　華　　民　　 國　　111 　年　 11 　  月　  29　 日
                                 書記官　林政彬